【裁判字號】    89,訴,393
【裁判日期】    900119
【裁判案由】    搶奪
【裁判全文】
台灣苗栗地方法院刑事判決                          八十九年度訴字第三九三號
    公  訴  人  臺灣苗栗地方法院檢察署檢察官
    被      告  乙○○
右列被告因搶奪案件，經檢察官提起公訴（八十九年度偵字第三九三五號），本院判
決如左：
    主  文
乙○○意圖為自己不法之所有，而搶奪他人之動產，處有期徒刑柒月，於刑之執行完
畢或赦免後，令入相當處所，施以監護年。白布條壹條沒收。
    事    實
一、乙○○患精神分裂症，於行為時心神處於精神耗弱狀態，為精神耗弱之人，為償
    還債務，意圖為自己不法之所有，於民國八十九年九月二十日上午八時十分，在
    苗栗縣後龍鎮○○路、中山路口，騎藍色車牌號碼ＩＤＯ－２８６號重機車，為
    免被搶人見車牌報警，先在菜市場空地前將車牌以擦拭機車的布遮掩後，趁甲○
    ○○與豆子菜販講話不備之際，將手一伸，搶奪甲○○○夾在腋下支皮包一個，
    內有現金新台幣六百七十元及鑰匙一串、健保卡一張），並迅速騎車逃逸，在後
    龍鎮○○路口將白布拆除丟於路旁，騎至維貞國中找人，並將現金給一位綽號「
    阿忠」成年男子，皮包內鑰匙丟在路旁，回程於同年月日十時許在苗栗縣後龍鎮
    ○○路、民族路口騎上開機車時為警攔截，在機車內發現上開甲○○○黑色皮包
    。
三、案經苗栗縣警察局竹南分局報請台灣苗栗地方法院檢察署檢察官偵查起訴。
     理   由
一、被告乙○○對於右揭時地搶奪被害人甲○○○皮包，內有事實欄所述現金、健保
    卡於偵查、審理時供承不諱，核與被害人甲○○○指述被搶情節相符，並有贓物
    認領保管單一紙在卷及機車照片四張、白布條一條在卷可稽，本件事證明確，被
    告犯行洵堪認定。
二、又依據財團法人為恭紀念醫院八十九年十一月三十日（八九）為恭醫字第一三五
    六號司法鑑定報告書建議記載：「綜合病史，心理測驗，及會談當時精神狀態度
    檢查: 個案於病前並無明顯發展障礙，也沒有明顯的精神病家族史，病前亦無任
    何精伸病史，但個案自國中開始有吸毒的情形，當時有使用安非他命與強力膠，
    使用的情形已經符合多重藥物依賴的診斷，不僅造成個案學業成績、人際關係與
    工作能力的退化，也也造成明顯的精神症狀有聽幻覺、妄想與怪異行為，並且因
  此住院過多次，被多家醫院診斷為精神分裂病，因為個案在不使用強力膠或安非
    他命的一個月後，仍然持續有精神症狀，加上含談當時精神狀態的檢查中個案明
    顯聽的幻覺、妄想，判斷力異常，現實感差，心理測驗中，也發現個案有精神分
    裂病的可能與其智能的退化，顯示個案應不符合精神科診斷手則ＤＳＭ－ＩＶ的
    藥物引起的精神病的診斷，而是符合精神科診斷手則ＤＳＭ－ＩＶ的精神分裂病
    的診斷，加上個案的症狀多是以聽幻覺、視幻覺或妄想為主，所以符合妄想型精
    神分裂病的診斷；另個案因為仍然斷續有濫用強力膠與安非他命的情形，造成嚴
    重的功能退化，生活常是以毒品為中心，並且因此衍生出犯罪行為，所以個案亦
    符合多重藥物依賴的診斷。個案於本院精神科病房曾經住過八次以上，而在案發
    前最後一次住院為自八十九午七月十八日至八十九年八月三十日，個案當時因為
    明顯的聽幻覺、妄想、情緒不穩與吸食強力膠而住院，出院時個案的精神症狀有
    部分的改善，仍然待續有精神症狀，顯得比較退化，人際關係也不好，因為缺乏
    病識感，所以個案於出院後並未能規則服藥，人際關係也不好，因為缺乏病識感
    ，所以個案於出院後並未能規則服藥，症狀也因此未能得到有效的控制；個案於
    案發當時，也就是八十九年九月二十日，個案先是因為聽幻覺叫他要去向人借錢
    來買安非他命，而後卻因為沒有錢，又想不出如何還錢，因此打算搶錢來還債；
    個案於犯案當時知道搶劫犯法，且刻意以布貼住車牌不讓人看見，顯示個案預謀
    的機會高，雖然當時有聽幻覺叫他去搶不會犯法，但個案當時仍應有判斷的能力
    ，因此推斷，案發當時個案應未達到精神醫學會認定的心神喪失的情況，因為個
    案的行為並不完全由幻覺與妄想所主導，而沒有自己的判斷力；但個案的精神症
    狀與吸食強力膠確有影響個案的認知判斷能力，此由個案認知判斷測驗與心理測
    驗中智能表現得知，所以依據精神署準會的判斷準則，個案應已達到精神耗弱的
    標準。至於會談當時，個案雖然仍侍續有聽幻覺、妄想、視幻覺，現實判斷力上
    也有部分的缺失，但尚不符合精神醫學含認定的心神喪失的標準，因為個案的言
    談與行為尚不到完全由妄想或幻覺所主導，但現實判斷的缺失、幻覺、與妄想，
    應已影響到個案行為的自主性，所以依據精神醫學的判斷準則，個案應已達到精
    神耗弱的標準。」等語，有該鑑定報告在卷可稽，及參考被告在庭訊問回答神情
    、言語不流暢等情形而觀，被告行為時精神應達耗弱程度無誤。
二、核被告所為，係犯刑法第三百二十五條第一項之普通搶奪罪。再被告行為時為精
    神耗弱人，此有苗栗縣財團法人為恭醫院司法鑑定書一件附卷可稽，應依刑法第
    十九條第二項規定減輕其刑。爰審酌被告犯罪動機在於償還債務、目的搶錢、手
    段用手趁人不備搶人皮包、所生危害及犯後態度等一切情狀，量處如主文所示之
    刑。至扣案之白布條一條，係被告所有供搶奪犯罪所用之物，併據其供述明確，
    應依法宣告沒收之。
三、又被告係「精神分裂病」、妄想性、多重藥物依賴患者，已如前述，且本院審酌
    前揭苗栗縣財團法人為恭念醫院司法鑑定報告書意旨，建議被告應接受持續規律
    長期之精神科治療，故為被告之利益及避免對社會治安造成影響，爰併依刑法第
    八十七條第二項、第三項規定宣告於刑之執行完畢或赦免後，令入相當場所，施
    以監護三年，期依保安處分執行法第四十六條、第四十七條規定將被告送往精神
    病院、醫院或其他適當處所，予以治療及監視其行動，以資兼顧。
據上論斷，應依刑事訴訟法第二百九十九條第一項前段，刑法第三百二十五條第一項
、第十九條第二項、第八十七條第二項、第三項、第三十八條第一項第二款，罰金罰
鍰提高標準條例第一條前段，判決如主文。
本案經檢察官呂曾達到庭執行職務。
中      華      民      國      九十    年     一       月     十九     日
                                      臺灣苗栗地方法院刑事庭
                                          法  官  張  珈  禎
右正本證明與原本無異。
如不服本判決，應於判決送達後十日內向本院提出上訴狀（應附繕本），上訴於臺灣
高等法院臺中分院。
                                          書記官  楊  慧  萍
中      華      民      國      九十    年     一       月   二十九     日
附錄論罪科刑法條：
刑法第三百二十五條
意圖為自己或第三人不法之所有，而搶奪他人之動產者，處六月以上五年以下有期徒
刑。
因而致人於死者，處無期徒刑或七年以上有期徒刑，致重傷者，處三年以上十年以下
有期徒刑。
第一項之未遂犯罰之。


司法院資訊處製作；財團法人民間司法改革基金會備份。
